【裁判字號】    96,訴,2205
【裁判日期】    970319
【裁判案由】    免職
【裁判全文】
臺北高等行政法院裁定
                                     96年度訴字第02205號
異  議  人
即  原  告  甲○○
            送達代收人  癸○○.
相  對  人
即  被  告  金門縣政府
代  表  人  乙○○縣長）住同.
訴訟代理人  壬○○
            黃怡騰  律師（兼送達代收人）
相  對  人
即  被  告  銓敘部
代  表  人  丙○○部長）住同.
訴訟代理人  戊○○
            庚○○
            辛○○兼送達代收.
相  對  人
即  被  告  金門縣烏坵鄉公所
代  表  人  丁○○鄉長）住同.
訴訟代理人  己○○
上列當事人間因免職事件，異議人聲明異議，本院裁定如下︰
    主  文
異議駁回。
    理  由
一、按行政訴訟法第271 條規定：「依本編規定，應為抗告而誤
    為異議者，視為已提起抗告；應提出異議而誤為抗告者，視
    為已提出異議。」查異議人即原告於民國（下同）96年12月
    24 日 提出「抗告（對於不准閱卷--閱（證一全卷）準
    備程序筆錄未更正完妥等提抗告）狀」，茲經最高行政法院
    97年2 月27日院福審字第0970002089號函認屬聲明異議之性
    質，應由本院依法辦理，合先敘明。
二、本件異議意旨略謂：異議人即原告於本件96年訴字2205號事
    件訴訟進行期間，向本院申請閱覽卷宗，惟被告金門縣政府
    原處分卷「烏坵鄉公所前技士甲○○一次記二大過專案考績
    免職案－相關證明文件（三）」僅得閱覽第4 、5 頁，顯有
    違憲法第16條、行政訴訟法第96條、公務人員考績法第20條
    及司法院釋字第419 號解釋；又原告曾於96年10月13日、23
    日向本院聲請更正該事件於96年10月3 日準備程序筆錄，惟
    本院對原告之聲請隨便更正，並未定期播放錄音內容核定更
    正之，有違法庭錄音辦法第6 條之規定，為此請求裁定准予
    閱覽全部卷宗及更正準備程序筆錄完妥云云。
三、關於聲請閱覽卷宗部分：
    就此部分，本院業已於96年訴字第2205號判決理由「甲、程
    序方面、四）說明以：「關於原告於95年4 月28日，本件行
    政程序中，向被告金門縣政府申請閱覽95年1 月9 日金門縣
    政府考績委員會會議紀錄及相關資料，經被告金門縣政府於
    95 年5月10日函復否准，原告於本院95年度訴字第3746號事
    件起訴請求撤銷上開函文，同意原告閱覽95年1 月9 日金門
    縣政府考績委員會會議紀錄及相關資料一節。查本院95年度
    訴字第3746號裁定係以原告所申請閱覽之被告金門縣政府95
    年1 月9 日考績委員會會議紀錄，其開會事由係審議原告一
    次記兩大過免職案，被告金門縣政府嗣於95年5 月30日對原
    告作成一次記兩大過免職之行政處分，此亦有上開函令在卷
    可按，且查原告對於上開免職處分，已另案提起復審，經保
    訓會以96年3 月27日96公審決字第240 號復審決定駁回後，
    原告亦提起行政訴訟，現由本院以96年度訴字第2205號免職
    事件審理中，原告自應於不服免職處分及復審決定向本院提
    起行政訴訟時，一併就否准申請閱覽之決定聲明不服，被告
    金門縣政府拒絕閱覽為行政程序中之中間程序，原告尚不得
    單獨提起行政救濟，從而駁回該件訴訟之起訴；茲本院於審
    理本件時，被告金門縣政府在本院96年10月3 日準備程序時
    ，已同意將95年1 月9 日金門縣政府考績委員會會議紀錄之
    全部原本供原告閱覽，原告於95年度訴字第3746號事件之請
    求已獲救濟，合先指明；又本院觀諸上開會議紀錄之內容記
    載，並無發見有何程序上或實體上違法之情事，是被告金門
    縣政府原不准予閱覽不致影響原處分之合法性（實體理由則
    詳後述），至原告所指請求閱覽手寫紀錄云云，被告金門縣
    政府則否認有此文件，本院亦未在各卷宗內看到此一文件，
    原告此一主張或係出於誤會或臆測。且查本件異議人即原告
    業已就上開本案判決提起上訴，是本院就此一訴訟程序之進
    行是否違背法令，依法尚不得由本院自行論斷，異議人即原
    告所為之異議，於法顯屬無據。
四、關於更正筆錄部分：
  (一)按「關係人對於筆錄所記有異議者，行政法院書記官得更正
    或補充之。如以異議為不當，應於筆錄內附記其異議。」行
    政訴訟法第130 條第2 項定有明文；又「對於法院書記官之
    處分，得提出異議，由其所屬法院裁定。」亦為民事訴訟法
    第240 條第2 項明定；依行政訴訟法第218 條規定，民事訴
    訟法第240條規定於行政訴訟程序準用之。
  (二)又按法庭錄音辦法庭錄音辦法第5 條規定：「訴訟案件於開
    庭時雖經錄音，書記官仍須就當事人或其他關係人之陳述，
    當庭依法製作筆錄，並以錄音輔助之。」第6 條規定：「（
    第1 項）依法得聲請檢閱或閱覽卷宗之人，如認筆錄有錯誤
    或遺漏者，得於次一期日前，其案件已辯論終結者，得於辯
    論終結後7 日內，聲請法院定期播放錄音內容核對更正之。
    （第2 項）法院應依第1 項聲請播放錄音內容核對，核對結
    果，書記官如認其筆錄確有誤記或遺漏者，應即依錄音內容
    更正之。」
  (三)再按民事訴訟法第270 條第1 項規定：「行合議審判之訴訟
    事件，法院於必要時以庭員一人為受命法官，使行準備程序
    。」第270 條第1 項規定：「受命法官為闡明訴訟關係，得
    為下列各款事項，並得不用公開法庭之形式行之：一、命當
    事人就準備書狀記載之事項為說明。二、命當事人就事實或
    文書、物件為陳述。三、整理並協議簡化爭點。四、其他必
    要事項。」第271 條規定：「準備程序筆錄應記載下列各款
    事項：一、各當事人之聲明及所用之攻擊或防禦方法。二、
    對於他造之聲明及攻擊或防禦方法之陳述。三、前條第一項
    所列各款事項及整理爭點之結果。」以上規定，依行政訴訟
    法第132條之規定，為行政訴訟程序所準用。
  (四)末按行政訴訟法第129 條規定：「言詞辯論筆錄內，應記載
    辯論進行之要領，並將左列各款事項記載明確：一、訴訟標
    的之捨棄、認諾、自認及訴之撤回。二、證據之聲明或撤回
    ，及對於違背訴訟程序規定之異議。三、當事人所為其他重
    要聲明或陳述，及經告知而不為聲明或陳述之情形。四、依
    本法規定應記載筆錄之其他聲明或陳述。五、證人或鑑定人
    之陳述，及勘驗所得之結果。六、審判長命令記載之事項。
    七、不作裁判書附卷之裁判。八、裁判之宣示。」
  (五)由以上規定可知，準備程序之功能在於為言詞辯論期日而為
    準備，主要之任務在於闡明訴訟關係、整理並協議簡化爭點
    暨調查證據，訴訟法上對於準備程序在程序上之要求顯較諸
    言詞辯論程序為簡略，因之，準備程序筆錄亦應以記載準備
    程序進行之要領，並將所準用之民事訴訟法第271條規定之
    事項：「一、各當事人之聲明及所用之攻擊或防禦方法。二
    、對於他造之聲明及攻擊或防禦方法之陳述。三、前條第一
    項所列各款事項及整理爭點之結果。」，再以準備程序書狀
    及錄音輔助之，而不以逐句逐字為必要。
  (六)查本件異議人即原告提出更正筆錄之聲請後，本院衡酌原96
    年10月3 日準備程序程序之進行，長達1 小時23分（自12時
    9 分至13時32分），異議人即原告所聲請更正之內容又非僅
    數語，為節省時間，乃著由書記官自行聽取錄音更正錯誤或
    遺漏，書記官亦已於96年10月25日作成更正處分，此有準備
    程序筆錄可稽。至異議人即原告提出本件異議主張該準備程
    序筆錄尚有如其所提出「證五」之遺漏，揆諸前揭對於準備
    程序筆錄記載方式之說明，本院認為該筆錄之記載既已無錯
    誤之情事，而異議人即原告所指未記載之處，於判決理由之
    構成及結果判斷上又並非重要或必要（此對照本院所為之本
    案判決理由之敘述益明），爰認本件書記官所為之處分並無
    不合，本件異議於法尚屬無據，應予駁回。
中    華    民    國    97    年     3    月   19     日
                    臺北高等行政法院第五庭
                              審判長法  官  張瓊文
                                    法  官  蕭忠仁
                                    法  官  王碧芳
上為正本係照原本作成。
如不服本裁定，應於送達後10日內向本院提出抗告狀（須按他造
人數附繕本）。
中    華    民    國    97    年     3    月   20     日
                                    書記官  徐子嵐


司法院資訊處製作；財團法人民間司法改革基金會備份。
